臺灣高等法院民事判決
109年度重上字第346號
上  訴  人  暉光日新科技股份有限公司

法定代理人  黃小娟  
訴訟代理人  劉宇庭律師
            周武榮律師
            邱于倫律師
被  上訴人  泉碩科技股份有限公司

法定代理人  尤利春  
訴訟代理人  謝天仁律師
上列當事人間請求給付貨款事件，上訴人對於中華民國109年2月
7日臺灣新北地方法院108年度重訴字第280號第一審判決提起上
訴，本院於111年4月12日言詞辯論終結，判決如下：
    主      文
原判決關於命上訴人給付逾新臺幣壹仟壹佰零壹萬肆仟捌佰捌拾
伍元本息部分，及該部分假執行之宣告暨訴訟費用之裁判均廢棄
。 
上開廢棄部分，被上訴人在第一審之訴及假執行之聲請均駁回。
其餘上訴駁回。
第一、二審訴訟費用由被上訴人負擔千分之二，餘由上訴人負擔
。　
    事實及理由
一、上訴人法定代理人原為張軒棠，本件上訴後變更為黃小娟，
    業經黃小娟聲明承受訴訟在案（見本院卷一第59、91、93頁
    ）。
二、被上訴人主張：兩造於民國107年4月2日簽訂保證契約書（
    下稱系爭保證書）附採購單（下稱系爭採購單），由上訴人
    邀同訴外人創統股份有限公司（下稱創統公司）為連帶保證
    人，向伊購買價金新臺幣（下同）1,050萬元（含稅）之電
    子架橋eFoam-下一代地鐵類真空發泡複合材（下稱系爭貨品
    ），並交付創統公司所簽發經上訴人及上訴人前法定代理人
    張代楓（已死亡）背書之發票日為107年6月30日、付款人為
    華南商業銀行永和分行（帳號000000000）、票號為JC00000
    00、金額為1,050萬元之支票乙紙（下稱系爭支票），伊已
    於107年5月3日交付系爭貨品；上訴人另於107年9月19日向
    伊訂購價金各為6萬2,134元及47萬2,500元（均含稅）之耐
    燃強黏雙面膠及電子架橋eFoam-耐燃片（下稱新採購貨品）
    ，並分別開立應於107年12月12日、同年12月25日兌付之上
    開面額本票2紙（下合稱系爭本票），伊已於107年9月28日
    交付新採購貨品。上訴人依約應分別於107年6月30日、同年
    12月12日、同年12月25日給付前述貨品價金共計1,103萬4,6
    34元，詎其屢遭催討，仍拒不付款，爰依買賣契約法律關係
    或票據法律關係，請求擇一命上訴人給付1,103萬4,634元及
    自支付命令送達翌日起算之法定遲延利息等語。
三、上訴人則以：伊前與訴外人中車青島四方機車車輛股份有限
    公司（下稱中車公司）簽訂合同，乃向被上訴人採購系爭貨
    品，兩造於107年3月10日由張代楓簽回之報價單（下稱系爭
    報價單）已達成契約合意，開發經費高達772萬5,891元，兩
    造間之契約性質為承攬兼買賣之混合契約，付款條件須待被
    上訴人交付中車公司所要求之結題報告後始得請款，且被上
    訴人應於107年3月31前交付系爭貨品，卻遲至107年5月3日
    始交付規格不符、數量短缺、未經貼合之零散材料，未依債
    之本旨交付以熱熔膠黏合成三明治板狀之板材（將發泡材、
    耐燃片及阻尼材膠合組裝），有給付遲延及不完全給付之情
    形，新採購貨品實際上係系爭貨品之補單而已，被上訴人復
    未在中車公司位於中國大陸青島之現場充分履行指導安裝車
    廂之義務，爰為同時履行抗辯而拒絕付款。況伊因被上訴人
    前述債務不履行所受損害，包括：⑴另訂購適合之強黏雙面
    膠組裝發泡材之材料而支出126萬4,800元（美金4萬0,800元
    以起訴時匯率1：31計算）及運費8萬6,469元（被上訴人書
    狀部分誤載為8萬6,489）；⑵被上訴人違反指導安裝義務，
    收拾善後之額外支出970萬2,509元。被上訴人未依兩造間CI
    F貿易條件負擔系爭貨品之報關費用9,976元、海運費用9,77
    3元，由伊先行墊付，被上訴人受有不當得利，伊就前述損
    害賠償及不當得利金額均得為抵銷抗辯，被上訴人亦無從再
    向伊請求給付價金等語，資為抗辯。
四、原審就被上訴人之請求判命上訴人如數給付，上訴人不服提
    起上訴，聲明：㈠原判決廢棄；㈡被上訴人在第一審之訴及假
    執行之聲請均駁回。被上訴人則答辯聲明：上訴駁回。
五、查兩造於107年4月2日簽訂系爭保證書附系爭採購單，上訴
    人邀同創統公司為連帶保證人，向被上訴人購買價金1,050
    萬元之系爭貨品，張代楓在系爭採購單上標註2018年4月2日
    ，記載「上述規格雖有變更，但總金額不變」，上訴人交付
    系爭支票予被上訴人；上訴人另於107年9月19日向被上訴人
    訂購新採購貨品，被上訴人已於107年9月28日出貨，上訴人
    開立系爭本票予被上訴人，但尚未付款之事實，有系爭保證
    書、系爭採購單、系爭支票（見促字卷第13、15頁；原審卷
    一第81、103、104頁；本院卷一第151至157頁、第329至333
    頁）及新採購貨品之訂購單、系爭本票為證（見促字卷第19
    至23頁），並經原審當庭核對系爭保證書與系爭採購單原本
    ，兩者為完整之相連文件（見原審卷一第170頁），且為兩
    造所不爭執（見本院卷二第4、5、263頁）。
六、本院之判斷：
　　被上訴人主張上訴人未給付系爭貨品及新採購貨品之價金，
    依買賣契約法律關係或票據法律關係，請求上訴人給付1,10
    3萬4,634元本息，為上訴人所拒絕，並以前詞置辯。經兩造
    同意後簡化本件爭點項目（見本院卷二第5、6、263頁）：㈠
    被上訴人依兩造間之契約或票據法律關係，請求上訴人給付
    1,103萬4,634元，有無理由：⒈被上訴人是否已依兩造契約
    約定交付標的物？⒉被上訴人有無交付結題報告之義務？是
    否已依約指導安裝車廂？㈡上訴人所為下列抵銷抗辯，有無
    理由：⒈因被上訴人未將系爭貨品組裝成三明治板狀，且嗣
    後提供黏合之膠帶品質不佳，致上訴人因訂購適合之強黏雙
    面膠組裝發泡材材料而支出126萬4,800元（美金4萬0,800元
    以起訴時匯率1：31計算）及運費8萬6,469元依民法第231條
    、第227條規定請求被上訴人賠償。⒉上訴人支出報關費用9,
    976元、海運費用9,773元，依民法第179條請求被上訴人返
    還。⒊因被上訴人未充分履行指導安裝義務，而產生延請相
    關人員收拾善後之額外支出970萬2,509元，依民法第227條
    第1項、第226條第1項規定請求被上訴人賠償。茲分述如下
    ：
  ㈠兩造間之契約性質應為買賣契約，成立時間及內容應以系爭
　  保證書附系爭採購單為據：
  ⒈按所謂買賣者，係指當事人約定一方移轉財產權於他方，他
　  方支付價金之契約；而承攬者，乃指當事人約定，一方為他
　  方完成一定之工作，他方俟工作完成，給付報酬之契約。是
　  承攬關係重在一定工作之完成，買賣關係則重在財產權之移
　  轉。契約之性質，究係買賣抑或承攬，應探求當事人之真意
　  定之，如當事人之意思重在工作之完成，應定性為承攬契約
　  ；如重在財產權之移轉，即應解釋為買賣契約；兩者無所偏
　  重或輕重不分時，則為承攬與買賣之混合契約。
  ⒉上訴人雖主張兩造間之契約性質為承攬兼買賣之混合契約，
    付款條件須待被上訴人交付中車公司所要求之結題報告後始
    得請款云云，經查：
  ⑴系爭保證書附系爭採購單有兩造之簽章並為完整之相連文件
    ，上訴人因此交付系爭支票予被上訴人，為兩造所不爭，顯
    見上訴人係依上述約定交付系爭支票而為履約之事實。上訴
    人雖主張107年3月10日之報價單（下稱系爭報價單，見促字
    卷第11頁；原審卷一第79、231頁；本院卷一第119頁）亦為
    兩造契約之內容，業經被上訴人否認之。查系爭報價單上並
    無被上訴人之簽章，證人即被上訴人業務人員謝明穎證述：
    系爭報價單上「開發經費請款…結題報告」這一段不是我發
    出去的報價單；我是先作報價單，再做採購單；系爭採購單
    寫的出貨日期雖是107年3月31日，但張代楓於107年4月2日
    才簽回採購單，不可能在107年3月31日交貨等語（見本院卷
    一第286、289、290頁），核與兩造嗣後正式簽訂系爭保證
    書附系爭採購單之客觀事實相符，堪予採信，故系爭報價單
    充其量僅為上訴人就被上訴人原報價單即要約之引誘予以重
    新更正後提出之要約，既未經被上訴人予以承諾，自非兩造
    嗣後達成合意之契約內容。
　⑵上訴人雖辯稱系爭報價單、系爭採購單之關係，係基於商業
    考量，怕結題報告約款引起他方誤會，所區別之內約與外約
    云云（見本院卷二第285頁、第293至295頁），然上訴人與
    中車公司間之合同、兩造間之契約及被上訴人與財團法人工
    業技術研究院（下稱工研院）於107年4月1日簽立之輕量化
    環保發泡材料研究委託服務契約書（下稱工研院契約，見原
    審卷一第107至117頁），彼此雖有關連，但各自獨立，且系
    爭報價單上並無被上訴人之簽章，系爭報價單與系爭採購單
    簽立時間亦有先後之別，均詳見前述，此與一般所謂內約、
    外約係因規避特定限制所為同時簽立兩個內容不同之約定，
    內約供當事人內部約束之用，外約則供外部特定限制目的使
    用之情形，尚屬有間，況上訴人就結題報告約款之有無而有
    簽署所謂內約與外約之必要，並未舉證以實其說，自難採信
    。又系爭報價單、系爭採購單均記載出貨日期為107年3月31
    日、本報價單有效期間以107年3月30日為限等語，然系爭保
    證書附系爭採購單為完整相連之文件，上訴人並據此交付系
    爭支票，已如前述，從謝明穎前述證詞可知，系爭採購單之
    交貨日期明顯有誤，與系爭報價單互為勾稽後，應係兩造洽
    商過程中，就系爭採購單漏未將系爭報價單之前述記載配合
    更正所致，此由系爭採購單使用「本報價單」之用語亦可佐
    證。至上訴人提出張代楓與孫文檠間於107年2月26日至同年
    3月10日間之微信對話截圖（見原審卷一第351至386頁；原
    審卷二第49、135頁；本院卷一第143至148頁），上訴人提
    出張代楓與謝明穎於107年3月10日之微信對話截圖（見原審
    卷二第121頁；本院卷一第149、150頁），為兩造於107年4
    月2日正式簽立系爭保證書附系爭採購單以前相關人員所為
    之協商過程，不足以作為兩造間合意成立契約之內容，是兩
    造間之契約應系爭保證書附系爭採購單為據，而不包括系爭
    報價單。
　⑶系爭採購單雖有記載「開發經費7,725,891元」等語，然證人
    孫文檠證述：上訴人帶著中車公司人員參訪工研院，中車公
    司對於工研院研究項目類真空環保發泡材料非常有興趣，因
    中車公司無法與工研院簽約，上訴人亦不能滿足工研院合約
    條件，上訴人委託我找臺灣相關廠商合作，我就找了被上訴
    人，評估被上訴人可以達到我們出貨給中車公司的要求，三
    方就達成共識，研究由工研院開發，被上訴人負責生產的部
    分，上訴人負責出貨給中車公司，由被上訴人委託工研院研
    究開發等語（見原審卷一第324頁），並有工研院契約在卷
    可參。參酌工研院契約之內容，發泡材之研究、試產等時程
    ，明顯晚於被上訴人交貨（107年5月3日）及上訴人付款（1
    07年6月30日）之時點，且工研院契約價金為1,050萬元（含
    稅），亦高於兩造間約定之開發經費772萬餘元等情，足認
    兩造間之契約，係因應上訴人承攬中車公司合同而欲採購工
    研院研發之發泡材，但受限於相關規範，乃約定以工研院所
    研發之發泡材，交由被上訴人生產並出貨予上訴人，再由上
    訴人交付中車公司之交易模式進行，是兩造間之契約與工研
    院契約雖互有關連，但彼此獨立，被上訴人僅負責生產並移
    轉交付工研院所研發之發泡材（財產權移轉），而不負責完
    成研發發泡材之工作（工作完成），前述開發經費充其量僅
    為兩造間關於買賣價金之計價成本說明，類似於客製化生產
    之補貼而已，而系爭報價單並非兩造間之契約內容，已如前
    述，其記載開發經費請款須付中車公司要求之結題報告等語
    ，未見於系爭保證書附系爭採購單上，此部分明顯有別，非
    屬被上訴人依約所負之義務，證人孫文檠亦證稱：我與被上
    訴人間的合約（指工研院契約）要提出一份結題報告，只能
    交給被上訴人，三方有提過關於結題報告哪些屬於機密事項
    ，要不要給或給什麼內容給上訴人，由被上訴人自行決定等
    語（見原審卷一第328、329、332頁），是被上訴人對上訴
    人並無完成交付結題報告之工作義務。　
　⑷綜上，依系爭採購單約定，被上訴人僅負有「交付買賣標的
    物」與「派員指導安裝一節車廂」之義務，而「派員指導安
    裝一節車廂」之義務，既為「指導安裝」，顯見並非「安裝
    」本身，其應屬兩造間買賣契約之從給付義務而已，適足證
    明兩造間之契約，重在「交付買賣標的物」之財產權移轉而
    為買賣契約性質，並無交付結題報告等工作之完成，則上訴
    人主張兩造間契約之性質為承攬兼買賣之混合契約，須待被
    上訴人交付結題報告之工作完成後始得請款云云，不足為採
    。
　㈡被上訴人已依約交付買賣標的物：　
  ⒈上訴人主張兩造間契約標的為類真空發泡複合材之組合材料
　  ，被上訴人依約應交付以熱熔膠黏合成三明治板狀之板材（
　  將發泡材、耐燃片及阻尼材膠合組裝），被上訴人僅交付未
　  經貼合之零散材料，未符債之本旨，有不完全給付情形云云
　  ，經查：
　⑴依上訴人提出於107年5月3日拍攝之照片（見本院卷一第267
    頁；本院卷二第245頁），雖可證明被上訴人於當日交付之
    系爭貨品為未經貼合之零散材料，而與上訴人提出已膠合組
    裝之類真空發泡複合材樣品（附於證物袋）不同，惟系爭採
    購單之品名欄僅記載「電子架橋eFoam 下一代地鐵類真空發
    泡複合材」、規格欄記載為「厚50mmX寬1MX長1M（850米）
    」、備註欄記載為「共850米，短少數量不得高於1%。要求
    ：隔音量15mm大於等於18dB。熱導係數小於等於0.03。氧指
    數大於32% 。複合損耗因子：-10度C 大於0.05，20度C大於
    0.11，50度C大於0.05。防火要求達到HL3 。」，另張代楓
    於107年4月2日註記「上述規格雖有變更，但總金額不變」
    等文字，未見兩造約定被上訴人交付之標的物應將熱熔膠黏
    合成三明治板狀板材（將發泡材、耐燃片及阻尼材膠合組裝
    ）之相關記載，且上訴人提出所謂系爭報價單附件及系爭採
    購單附件記載之採購項目，均係將類真空材（指發泡材）、
    阻尼材及耐燃片分別列載其單價（見原審卷一第233頁；本
    院卷一第121頁），亦無要求膠合組裝為三明治板狀板材之
    內容，兩造如約定應交付之標的為膠合組裝板材者，衡情應
    有具體特定之膠合組裝板材數量，而非僅以厚度與850米予
    以標示而已，上訴人亦自承系爭報價單、系爭採購單上毫無
    任何關於數量之約定（見本院卷二第292、367頁），則上訴
    人空言被上訴人應交付之「複合材」須為膠合組裝完成之三
    明治板狀板材云云，自屬無據。
　⑵證人孫文檠證稱：中車公司車體內的凹槽及很多暗室無法用
    模組化的方式來製作，七個車廂的結構完全不一樣，要到現
    場來貼合、裁切每個區塊的安裝，車體內的腔室結構不一，
    厚度為3至10公分，所以請被上訴人提供的發泡材料厚度因
    此不一樣，有想過把發泡材作成模組化，以後中車公司只要
    下訂單，就可以知道那個區域要用那個厚度的尺寸，但是中
    車公司回覆每一個車廂都不一樣，且差異非常大，所以模組
    化的想法是不可行的，要透過貼合才能達到3公分以上的厚
    度，被上訴人出貨時是以公分級出貨，已經有用熱貼合貼成
    一定厚度，大概有作成五款。我不清楚材料貼合應由誰來做
    ，要看他們怎麼談，我只負責技術類。被上訴人負責材料出
    貨及指導安裝，中車公司不會讓我們安裝，因為中車公司有
    工安疑慮，無法由中車公司以外的人來執行等語（見原審卷
    一第326至331頁）。可知上訴人採購之系爭貨品，需配合中
    車公司之車廂內部實際狀況，至現場為貼合、裁切等安裝作
    業，無從模組化而預先膠合組裝完畢，被上訴人依約並無安
    裝義務，僅能協助在現場「指導安裝一節車廂」作為示範，
    則被上訴人辯稱因為車廂現場實際狀況不明，兩造間無從約
    定交付膠合組裝完成之三明治板狀板材等語，應屬可採。
  ⒉上訴人另主張被上訴人交付之系爭貨品，有規格不符、數量
　  短缺之不完全給付情形云云，經查：　
　⑴兩造間就履約爭議，曾於107年4月24日進行會議，完整會議
    記錄如被上證1-1乙節（見本院卷一第445至468頁），為兩
    造所不爭（見本院卷二第284頁）。依該會議紀錄之內容，
    因張代楓簽立系爭保證書附系爭採購單後旋即因病住院（見
    本院卷一第385頁），兩造相關人員於107年4月24日就系爭
    採購單之規格、尺寸及膠水（帶）是否屬於原採購範圍、中
    車公司間之聯繫配合等事項進行溝通討論，並未明確達成共
    識，上訴人援引上開會議紀錄主張雙方已合意變更規格為厚
    10mm、25mm、70mm云云，並不足採。　
　⑵證人謝明穎證稱：原來訂單約定規格是50mmＸ850米，電子郵
    件上寫的10mm、25mm、70mm或是10mm、20mm、30mm、40mm都
    是後來口頭講的，因為張代楓一直都邊做邊修訂，所以張代
    楓在系爭採購單上有寫規格有變更但總金額不變，產品的規
    格一直有變化，張代楓有說50mm不是最終的規格，變更的規
    格被上訴人有同意，因為一開始就有說規格會變更，最後的
    規格不確定，所以才會有10mm、20mm、30mm、40mm這規格出
    現，因為中車公司的規格不只這四種，中車公司的規格是用
    這四種厚度下去組合。我有跟張軒棠解釋規格不符的原因，
    郵件雖然是黃小娟發的，但我後期都是跟張軒棠聯繫，我也
    有解釋貨品並無短裝，因為總材積數是一樣，只是因為規格
    有變，所以看起來數量有少，但總材積數還有多給上訴人一
    些，所以沒有短裝，而且發貨前上訴人也有來驗貨，有向上
    訴人解釋這些情況，上訴人並沒有意見，當時是張軒棠、黃
    小娟來驗貨的等語（見本院卷一第288頁）。證人張軒棠亦
    證稱：我們一直強調要10mm、25mm、70mm之複合材，但被上
    訴人認為10mm、20mm、30mm、40mm可做更多結合，後來被上
    訴人說沒有問題，可到青島現場指導安裝，我們有同意用10
    mm、20mm、30mm、40mm做複合材等語（見本院卷一第413頁
    ），則上訴人援引107年4月29日之電子郵件（見本院卷一第
    173頁），主張雙方合意變更之規格為厚10mm、25mm、70mm
    云云，亦無可採。
　⑶證人孫文檠證述：發泡材當時點交數量是正確的，共計7個車
    廂，所以安裝完4個車廂後是有剩的等語（見原審卷一第326
    頁），核與謝明穎證述：當時上訴人有逐筆驗貨，沒有貨物
    短缺情形，驗完貨後上訴人自行裝船運送至中車公司等語相
    符（見本院卷一第291頁），可認系爭貨品並無短缺情形，
    上訴人雖提出手寫驗收單（見本院卷二第21頁）及107年6月
    24日即貨物運送至青島後所寄發之電子郵件載明「有關5月4
    日結關之貨發現規格不符且短裝之事宜」（見本院卷一第17
    5頁），然手寫驗收單僅為上訴人片面所記，被上訴人已否
    認其形式真正（見本院卷二第275、284頁），無從認定是否
    屬實，而電子郵件記載規格不符乙節，核與張軒棠前述證稱
    同意被上訴人提出之規格等語，互不相符。張軒棠雖證述：
    在青島驗收時，被上訴人交付之板材有短缺云云，然其另證
    稱被上訴人應交付複合材之材積與板材不同，不能相提並論
    ，當時有指出這不是複合材，質疑沒有裝滿貨櫃，且被上訴
    人要出具結題報告始能向上訴人請款云云（見本院卷一第41
    4至417頁），然關於膠合組裝完成之板材及結題報告之部分
    ，均非屬實，詳見相關說明，則其基於錯誤認知而為關於數
    量短缺等之證詞，即無可採。
　⑷至證人謝明穎證述：107年6月去青島協助理貨，印象中好像
    有發生貨物短缺情形，但係由中車公司自行卸貨，貨櫃已卸
    下，貨物已拆開，為何短缺不清楚等語（見本院卷一第290
    頁），其上開證詞係表示貨櫃已卸下，現場貨物短缺情形並
    不清楚原因，本院無從認定此係因可歸責於被上訴人之事由
    所致，則上訴人據此主張數量短缺云云，亦無可採。　
　⑸又上訴人提出被上訴人於107年5月3日辦理出貨時出具之出貨
    單（見本院卷一第171、172頁），與被上訴人提出同日之銷
    貨單（見本院卷二第219至221頁）互予核對，其中「厚20mm
    、寬100cm、長200cm」之發泡材數量，出貨單為350片，銷
    貨單為300片，固有相差50片（計算式350－300＝50），然上
    訴人既已否認前述銷貨單之形式真正（見本院卷二第284、2
    87頁），且系爭貨品依約係以厚度與850米之標示特定其標
    的範圍，並無具體之數量，詳如前述，則上開出貨單與銷貨
    單形式上所記載之數量差距，尚不足以認定被上訴人給付系
    爭貨品有數量短缺而有未依債之本旨給付之不完全給付情形
    。至上訴人指摘被上訴人提出之統一發票總計金額僅有1,01
    3萬4,652元（見本院卷二第223至227頁），與被上訴人就系
    爭貨品請求金額1,050萬元，兩者相差36萬5,348元部分，業
    經被上訴人說明係因統一發票上之開發經費所載730萬6,958
    元未含稅（730萬6,958元加計5%稅捐即36萬5,348元，元以
    下4捨5入）之故（見本院卷二第227、327頁），此無礙於被
    上訴人本件之請求，附此敘明。
　⒊上訴人又主張系爭採購單之出貨日期為107年3月31日，被上
　  訴人遲至107 年5月3日才辦理出貨，已屬給付遲延云云，惟
　  查：　
　⑴兩造簽訂系爭保證書附系爭採購單之日期為107年4月2日，為
    兩造所不爭，系爭採購單記載出貨日期應係漏未將上訴人為
    要約之系爭報價單日期配合修正所致，亦詳見前述說明，是
    上訴人依系爭採購單所載而主張交貨日期為107年3月31日云
    云，自不足採。查系爭保證書附系爭採購單上雖無其他關於
    出貨期限之記載，依上訴人提出謝明穎於107年4月10日所發
    電子郵件及上訴人法定代理人黃小娟於107年4月29日寄發電
    子郵件之內容，分別提及「生產延誤」與「107年4月27日結
    關來不及」等語（見原審卷一第195頁；本院卷一第169、17
    3頁），並參酌證人謝明穎證稱：兩造有約定交貨時間，張
    代楓原來要求107年4月底交貨，但我有跟他說不可能，因為
    我們生產時間就要超過1個月等語（見本院卷一第289頁），
    足認兩造約定之出貨日期原預計為107年4月底之事實，然因
    被上訴人生產延誤，無法如期交貨，嗣經上訴人同意延於10
    7年5月3日交貨，如因此遭中車公司罰緩將向被上訴人為適
    當之請求乙節，業據證人張軒棠證述在案（見本院卷一第41
    7頁）。至證人謝明穎雖證述：107年4月10日這封郵件是張
    軒棠要求我寫一封郵件讓她可以跟中車公司解釋，跟交期沒
    有關係云云，核與社會交易常情相違，不足採信。
　⑵本件被上訴人雖有遲延交貨之事實，然與原預定之交貨日期
    相差僅數日而已，並經上訴人同意在案，上訴人復未提出因
    此數日之差，而遭中車公司求償之證明，且證人孫文檠證稱
    ：我將中車公司工程師轉發「5月30日完成產品入庫」之訊
    息轉貼至我與兩造間之微信群組，中車公司並未對交貨時間
    有提出異議等語（見原審卷一第324、325頁），並有被上訴
    人提出該微信群組之訊息附卷可參（見原審卷一第289頁）
    ，自難認被上訴人上述延遲交貨數日而致上訴人受有損害或
    有未按債之本旨給付之情事。　　　　
　⒋新採購貨品與系爭貨品為不同之買賣標的：　　
  ⑴上訴人另於107年9月19日向被上訴人新採購貨品，被上訴人
　  已於107年9月28日出貨，上訴人並開立系爭本票予被上訴人
　  ，但尚未付款之事實，已如前述，且新採購貨品非屬系爭採
　  購單範圍，需另行付款乙節，並經證人謝明穎證述在案（見
　  本院卷一第291頁）。
　⑵上訴人雖抗辯新採購貨品係因被上訴人於107年5月3日交付系
    爭貨品短缺之補單云云（見本院卷二第363頁），然被上訴
    人於107年5月3日已依約交付系爭貨品之事實，詳如前述說
    明，況上訴人就系爭貨品已開立系爭支票予被上訴人，就新
    採購貨品尚須另行開立系爭本票予被上訴人，額外承擔付款
    之責任，系爭支票與系爭本票為各自獨立之票據，依社會交
    易常情而言，可認新採購貨品並非系爭採購單之補單，而與
    系爭貨品為不同之買賣標的，是上訴人前述辯解，不足採信
    。　
　㈢被上訴人已依約履行指導安裝之義務：　
　⒈孫文檠、周涴盈及謝明穎、郭鏗鏘等人曾於107年8月8日下午
    4、5時至8月12日期間，至青島之中車公司指導安裝發泡材
    之事實，為兩造所不爭執（見本院卷二第5、263頁）。證人
    孫文檠證稱：我們過去安裝的時候是107年8月，這個時間是
    與中車公司敲定，大家可以的時間，當時去的工研院有兩位
    ，我及周涴盈，他也是計畫的執行者，還有被上訴人也有兩
    位謝明穎、郭鏗鏘及張軒棠，共5位，現場無法參與動手安
    裝，但可以指導安裝，過程中中車公司遇到的一些狀況，我
    們盡可能在第一時間回覆他們安裝的問題，也提供一份安裝
    的SOP給中車公司，張軒棠作為與中車公司的溝通橋樑。當
    時指導一車安裝後，後來中車公司說把我們的膠帶都用完了
    ，希望我們再補膠帶，所以我們就離開了。我們有算好七輛
    車的膠帶，但是因為實際操作的不是我們，中車公司沒有按
    照我們的SOP來做，中車公司是委託給外包廠商來做，所以
    產生大量的浪費。補膠帶部分後來是由兩造去談，這部分我
    不清楚。我們去一週，每天都在中車公司旁邊的酒店等他們
    的通知，張軒棠應該都很清楚，因為他是跟中車的窗口，我
    們有指導中車公司安裝好一個車廂等語（見原審卷一第325
    、326頁），並有被上訴人提出現場照片可資證明（見原審
    卷一第143至161頁），可認被上訴人確已履行指導安裝之義
    務。
　⒉上訴人雖提出中車公司人員寄發之電子郵件及不詳之人與張
    軒棠間之對話記錄（見原審卷一第193、197、199、223、22
    5頁），然上開電子郵件提及上訴人供膠不足之問題，依證
    人孫文檠之證詞，尚難歸責於被上訴人，而對話記錄之對象
    是否確為中車公司員工，則屬不明，況中車公司如對於發泡
    材現場安裝事宜有所意見，衡情應會有正式通知與要求，然
    上訴人並未提出相關證據以資證明，自難採信，上訴人主張
    指導安裝事宜均由張軒棠等人自行摸索完成云云，亦未舉證
    以實其說，並無可採。　
　㈣被上訴人並無交付結題報告予上訴人之義務：
　  系爭報價單記載開發經費請款須付中車公司要求之結題報告
    等語，並非兩造間之契約內容，非屬被上訴人對上訴人應負
    之義務，已如前述。至上訴人提出107 年10月29日被上訴人
    財務長黃家馨與張軒棠之微信對話紀錄（見原審卷一第265
    至268 頁），雖有提及結題報告之事，然依上開對話紀錄，
    雙方立場顯未達成共識，無從證明被上訴人依約有交付結題
    報告予上訴人之義務。況依系爭保證書，創統公司早於107
    年4月2 日已同意擔任連帶保證人，並簽發系爭支票在案，
    業如前述，上訴人卻陳稱上述107年10月29日對話紀錄中提
    「沒有保證人，就沒有報告」，係被上訴人要求上訴人邀同
    創統公司為本件連帶保證人始同意交付結題報告，可證兩造
    間確有約定交付結題報告之義務云云（見本院卷二第372 頁
    ），顯無足採。
  ㈤綜上，被上訴人並無不完全給付或因給付遲延而未依債之本
    旨給付之情形，上訴人無從行使民法第264條規定之同時履
    行抗辯，上訴人就系爭貨品及新採購貨品之價款已屆清償期
    均未給付，則被上訴人依買賣契約關係，請求上訴人給付總
    計1,103萬4,634元及法定遲延利息，洵屬有據。
　㈥上訴人所為之抵銷抗辯，除不當得利1萬9,749元部分以外，
    其餘並無理由，茲說明如下：
　⒈被上訴人已依約交付系爭貨品，並無不完全給付或因給付遲
    延而未依債之本旨給付之情形，詳見前述，且上訴人提出所
    謂之現場照片（見本院卷一第265頁），客觀上無法證明係
    因被上訴人提供之膠水（帶）之瑕疵所致；上訴人提出雙面
    膠費用之憑證（見本院卷一第181至185頁、第313至325頁）
    ，均為上訴人自行製作之私文書，被上訴人否認其形式真正
    （見本院卷二第275、284頁），上訴人並未證明確有向第三
    人採購並付款之事實；上訴人另提出運費之憑證（見本院卷
    一第377頁；卷二第157至162頁），雖記載「膠帶」，但被
    上訴人主張與本件無關（見本院卷二第275、284頁），本院
    亦無法從形式上判斷與本件之關連性。況上訴人提出之前述
    資料日期為107年8、9月間，上訴人一方面主張被上訴人提
    供之膠帶品質不佳而需向第三人另行採購云云，另一方面於
    107年9月19日新採購貨品中卻有包括膠水（帶），互有矛盾
    ，上訴人前述主張顯難採信。故上訴人主張因被上訴人未將
    系爭貨品組裝成三明治板狀，且嗣後提供黏合之膠帶品質不
    佳，致上訴人需另外訂購強黏雙面膠組裝發泡材之材料及支
    出運費合計135萬1,269元，依民法第231條、第227條規定請
    求被上訴人賠償而為抵銷抗辯云云，並不可採。
　⒉系爭採購單上明確記載本件交易條件為「CIF青島港」，並註
    明：到港後之結、清關，內陸運輸及各項稅費由上訴人自理
    （見原審卷一第81、104頁；本院卷一第153、329頁），依C
    IF貿易條件，賣方於起運地裝貨港船上交貨，賣方須負責洽
    船、裝船並預付目的地港海上運費及負責洽購海上保險並支
    付保費，暨於貨物通過大船欄杆前之風險歸賣方負擔。被上
    訴人雖抗辯兩造已合意變更在被上訴人之工廠交貨，無須負
    擔報關費及海運費用云云（見本院卷二第101、102、341、3
    42頁），為上訴人所否認，且被上訴人並未就兩造有合意變
    更之事實提出任何證據，要無可採。查上訴人就系爭貨品報
    關運送至青島港所支出之報關費用9,976元、海運費用9,773
    元，合計1萬9,749元之事實，有上訴人提出之三洋報關有限
    公司之收費通知單、港捷國際貨運之發票即上證25、26在卷
    可證（見本院卷一第379至383頁），此部分費用依約應由被
    上訴人負擔，上訴人先行墊付，被上訴人無法律上原因而受
    有利益，則上訴人依民法第179條規定得請求被上訴人返還1
    萬9,749元，並為抵銷抗辯，洵屬有據，應予准許。
　⒊被上訴人已依約履行指導安裝義務，已見前述，且上訴人主
    張延請相關人員收拾善後額外支出之憑證（見本院卷二第31
    至41頁、第163至165頁），內容分別為上訴人前後任法定代
    理人張軒棠、黃小娟申請之差旅費、住宿費、交通費或報酬
    等，除機票、發票以外，其餘均為上訴人自行製作之私文書
    ，被上訴人否認其形式真正（見本院卷二第275、284頁），
    本院無從認定上述費用確為被上訴人未履行指導安裝義務所
    致之損害，況前述金額合計僅有37萬8,495元（計算式：333
    ,885＋24,000＋20,610＝378,495），上訴人自承與其此部分主
    張抵銷金額970萬2,509元並不相符（見本院卷二第297至300
    頁、第378至380頁），則上訴人依民法第227條第1項、第22
    6條第1項規定請求被上訴人賠償970萬2,509元而為抵銷抗辯
    ，顯無可採。　
七、綜上所述，被上訴人依買賣契約法律關係，請求上訴人給付
    1,101萬4,885元（計算式：11,034,634－19,749＝11,014,885
    ）及自支付命令送達翌日即108年2月20日（見促字卷第35頁
    ）起至清償日止，按年息5%計算之利息，自屬正當，應予准
    許，逾此範圍之請求，為無理由，不應准許。原審就超過上
    開應予准許部分，為上訴人敗訴之判決，自有未洽，上訴意
    旨指摘原判決此部分不當，求予廢棄改判，為有理由，爰由
    本院廢棄改判如主文第二項所示。至於上開應准許部分，原
    審為上訴人敗訴之判決，並無不合。上訴人仍執陳詞，指摘
    原判決此部分不當，求予廢棄改判，為無理由，應駁回其上
    訴。 
八、本件事證已臻明確，兩造其餘之攻擊或防禦方法及所用之證
    據，經本院斟酌後，認為均不足以影響本判決之結果，爰不
    逐一論列，附此敘明。
九、據上論結，本件上訴為一部有理由、一部無理由，依民事訴
    訟法第450條、第449條第1項、第79條，判決如主文。
中　　華　　民　　國　　111 　年　　4 　　月　　26　　日
                  民事第二十五庭
                      審判長法  官  謝碧莉
                            法  官  林晏如
                            法  官  林俊廷
正本係照原本作成。
被上訴人不得上訴。
上訴人如不服本判決，應於收受送達後20日內向本院提出上訴書
狀，其未表明上訴理由者，應於提出上訴後20日內向本院補提理
由書狀（均須按他造當事人之人數附繕本）上訴時應提出委任律
師或具有律師資格之人之委任狀；委任有律師資格者，另應附具
律師資格證書及釋明委任人與受任人有民事訴訟法第466條之1第
1項但書或第2項所定關係之釋明文書影本。如委任律師提起上訴
者，應一併繳納上訴審裁判費。
中　　華　　民　　國　　111 　年　　4 　　月　　26　　日
  　　　　　　　　　　　　　書記官　葉國乾